臺灣高等法院刑事判決　　　　　　　　 94年度上訴字第247號
上　訴　人　臺灣板橋地方法院檢察署檢察官
被　　　告　丙○○
選任辯護人　錢裕國　律師
上列上訴人因被告搶奪等案件，不服臺灣板橋地方法院93年度訴
字第364號，中華民國93年9月9日第一審判決（起訴案號：臺灣
板橋地方法院檢察署93年度偵字第771號），提起上訴，本院判
決如下：
    主  文
上訴駁回。
    理  由
一、公訴意旨如附件起訴書所載。
二、按犯罪事實應依證據認定之，無證據不得推定其犯罪事實，
    又不能證明被告犯罪者，應諭知無罪之判決，刑事訴訟法第
    一百五十四條、第三百零一條第一項定有明文。又按共同被
    告不利於己之陳述，固得採為其他共同被告犯罪之證據，惟
    此項不利之供述，依刑事訴訟法第一百五十六條第二項規定
    仍應調查其他必要證據，以察其是否與事實相符，自難專憑
    此項供述，為其他共同被告犯罪事實之認定。且在訴訟上用
    以證明事實之證據，須於通常一般之人均不致於有所懷疑，
    而得確信其為真實之程度者，始得據以為有罪之認定，倘其
    證明尚未達到此一程度，而有合理之懷疑性存在，致使無從
    為有罪之確信時，即應為無罪之判決，分別有最高法院三十
    一年上字第二四二三號判例意旨及七十六年台上字第四九八
    六號判例意旨可資參照。
三、公訴意旨認被告丙○○涉有搶奪等犯行，無非係以：（一）
    證人即共同被告己○○之自白。（二）被害人劉邦惠、丁○○、庚○○、壬○○、陳蕙如於警詢之供述。（三）證人戊○○、辛○○、乙○○於警詢之供述。（四）證人倪浩仁於
    偵查時之供述。（五）燿華電子股份有限公司員工請假卡、
    臺灣板橋地方法院檢察署洽辦工公務電話紀錄表等為其論據
    。
四、訊據被告丙○○則堅決否認起訴書所述之犯行；被告辯護人
    為被告辯護，其主要爭點有（一）本案被害人均未指述被告
    丙○○參與竊盜、搶奪。（二）偵查卷附扣押物品目錄表所
    列扣押物品，均自共同被告己○○處起獲，在被告丙○○處
    未起獲任何本案贓物，益證被告丙○○清白。（三）共同被
    告己○○供述被告丙○○有參與共同竊盜、搶奪，核與事實
    不符。（四）證人戴士傑證述情節，係轉述己○○於審判外
    之陳述，且所證情節與己○○陳述情節不符等為被告丙○○
    辯護；除舉被告丙○○上班打卡紀錄表〔九十三年度偵字第
    二００九號卷第八十頁至第八十六頁之請假卡、考勤表〕為
    據。
五、經查：
（一）證人戴士傑固於原審到院結證稱：己○○於『九十二年十
      一月底至十二月初』曾向伊〔戴士傑〕稱其〔己○○〕曾
      與丙○○一起行搶云云（參見原審九十三年六月十四日審
      判筆錄）。核係轉述證人即共同被告己○○於審判外之供
      述，證人戴士傑於法院轉述之事項為傳聞所得，無證據能
      力。
（二）被害人晉盈生技淨化股份有限公司之劉邦惠、丁○○、潘
      林炳、庚○○（含游元絜）、壬○○，暨北美文教顧問有
      限公司之職員陳薏如於警詢時固均指訴伊等失竊財物〔參
      見九十三年度偵字第二００九號卷第二八頁至第四六頁〕
      ，惟均未指訴『被告丙○○』為『竊』嫌；被害人陳Ｏ文
      、辛○○、乙○○於警詢時，固均指訴伊等遭搶奪，惟亦
      均未指訴『被告丙○○』為搶嫌（參見同上偵卷第三一頁
      、第三二頁、第四九頁、第五０頁）；本案案發後，起獲
      被害人劉邦惠、游元絜、甲○○、壬○○、戊○○、陳薏
      如、潘林炳等人失竊或遭搶之物，均係員警執原審法院核
      發之搜索票前往共同被告己○○之住處搜獲，此有本院核
      發之搜索票影本、臺北政府警察局永和分局搜索扣押筆錄
      、贓物認領保管單足參（見同上偵卷第五四頁至第七０頁
      ），占有贓物之人為共同被告己○○『非』被告丙○○。
      顯不能執上項事證率認被告丙○○涉竊盜、搶奪等犯嫌。
（三）關於被害人晉盈生技淨化股份有限公司（含劉邦惠）失竊
      案，臺北縣政府警察局曾將現場採集所得指紋膠片送請鑑
      驗竊嫌指紋，鑑驗結果：「送鑑編號一指紋膠片（共計六
      張，均編號一）中，可資比對指紋八枚，編號一─一至一
      至八，經輸入電腦比對結果，其中編號一─一至一至七指
      紋，依序與本局檔存己○○指紋卡左環指、左小指、右食
      指、左小指、左環指、左拇指、左拇指指紋相符，另『編
      號一─八指紋，未發現相符者』；... 」，此有內政部警
      政署刑事警察局九十三年一月十三日刑字第０九三０００
      三四二０號鑑驗書影本附卷足稽（見原審卷第八六頁）。
      查上列編號『一─八指紋』係於案發地點採得，顯見，被
      害人「晉盈生技淨化股份有限公司」失竊案，除被告己○○著手行竊外，尚有擁有編號『一─八指紋』之人，『編
      號一─八指紋，未發現相符者』，業據內政部警政署刑事
      警察局鑑明，即不能認被告丙○○係共同行竊之人。
（四）證人戊○○於原審結證，先則證稱：「在庭被告『好像』
      是騎機車，他的背面跟搶嫌中騎機車〔的人〕一模一樣，
      .... ，在庭旁邊那一位比較瘦〔吳泰廣〕，他像搶我那
      一個人，... 」，其後更以『... 〔在庭〕穿紅衣服〔那
      位〕〔指被告丙○○〕我不確定是他，但是他與騎機車的
      人背影一模一樣。」（參見原審九十三年七月十五日審判
      筆錄第八頁）、『〔確認〕是在庭穿格子色吳承峻〔吳泰
      廣〕的人搶我。」（參見同上筆錄第十頁）〕。查證人戊○○先則指認稱被告丙○○係騎機車之搶嫌，後則改稱『
      我不確定是他』，以其前後游疑，不能認其指認與事實相
      符者，此其一。著手參與搶奪戊○○財物之人為共同被告
      己○○，業據被告己○○自白不諱，嗣經警於共同被告己○○處起獲戊○○遭搶之汽車行車執照（牌照號碼二二二
      八─ＦＭ）、自小客車鑰匙等物，復有前引原審法院核發
      之搜索票影本、臺北政府警察局永和分局搜索扣押筆錄、
      贓物認領保管單足參（見同上偵卷第五四頁至第七０頁）
      ，且證人吳泰廣亦否認參與搶奪戊○○財物，然證人戊○○仍堅指吳泰廣為此案之搶嫌，不能認其指認與事實相符
      者，此其二。證人戊○○於警詢時，指認共同被告己○○
      為搶嫌（參見九十三年度偵字第二００九號卷第三二頁正
      面），於原審審理時卻謂『〔在警局指認之人〕身高與現
      在庭上穿紅衣服〔被告丙○○〕差不多』（參見原審九十
      三年七月十五日審判筆錄第十四頁），不能認其指認與事
      實相符者，此其三。證人戊○○於警詢時，指認共同被告
      己○○為搶嫌，業見前述，原審於九十三年七月十五日審
      理時，被告己○○並未到庭，然證人戊○○卻結證稱：在
      警局指認之搶嫌〔己○○〕就是今天法庭上站的這一位，
      但他今天比較瘦〔參見原審九十三年七月十五日審判筆錄
      第十三頁〕，不能認其指認與事實相符者，此其四。凡此
      情節，堪認證人戊○○來院指認上情，應係誤指、誤認，
      殊不得執此誤指、誤認率認被告丙○○涉嫌搶奪戊○○財
      物。
（五）證人辛○○來院結證時指認在庭己○○的體型很像搶匪，
      ：：：。在庭丙○○看來體型比搶嫌『還高』、『髮型也
      不同』（參見原審九十三年六月十四日審判筆錄第十九頁
      ）。據證人辛○○來院結證情節，被告丙○○顯非搶嫌；
      九十二年六月十三日〔被害人辛○○遭搶之日〕『十六時
      二十五分至二十四時二十五分』，被告丙○○在所任職之
      燿華電子股份有限公司上班，此有上下班紀表足參（參見
      九十三年度偵字第二００九號卷第八四頁），核與證人即
      燿華電子股份有限公司之員工倪浩仁於原審到場結證情節
      （參見原審九十三年六月十四日審判筆錄），互核相符，
      雖上班時間與被害人辛○○同日遭搶之『十六時十分』，
      相距『十五分鐘』，但證人辛○○既到場指認被告丙○○
      之『身高』、『髮型』異於搶嫌，自不得以被害人辛○○
      遭搶時間，早於被告丙○○至右開公司上班打卡『十五分
      鐘』，即率爾推定被告丙○○即係搶嫌。
（六）本院審理中，證人己○○於接受交互詰問時，否認被告丙○○有參與犯案，己○○證稱：「當時在刑事組的時候，
      警察告訴我說有丙○○這一號人物，並表示就是丙○○跟
      我去搶的。所以我就把丙○○放在我的筆錄中。而且當時
      警察告訴我說，在我的筆錄做完之後，他們就要去找丙○○來問話。」、「我當時是為要配合警察口供而說是丙○○。」。是證人己○○的警詢筆錄與審判中之供詞，前後
      不一致，難採為被告丙○○犯罪之證據。
（七）綜上所述，本案被告被指涉嫌部分，在客觀上未達於排除
      合理懷疑，而得確信被告丙○○確曾犯罪之程度。依首開
      說明，無從為被告丙○○有罪之確信，當屬不能證明被告
      丙○○犯罪。
六、原判決以不能證明被告丙○○犯罪而為無罪之諭知，並無不
    合。檢察官上訴意旨仍執共同被告己○○於警訊之自白，認
    被告丙○○係共犯，而指摘原判決不當，惟本院已說明共同
    被告己○○警訊之證言不可採信，檢察官之上訴為無理由，
    應予駁回。
據上論斷，應依刑事訴訟法第三百六十八條，判決如主文。
本案經檢察官覃正祥到庭執行職務。
中　　華　　民　　國　　94　　年　　4 　　月　　20　　日
　　　　　　　　　刑事第九庭審判長法　官　陳　祐　治
　　　　　　　　　　　　　　　　  法　官  黃　聰　明
　　　　　　　　　　　　  　　　　法　官　王　炳　梁
以上正本證明與原本無異。
檢察官如不服本判決應於收受送達後十日內向本院提出上訴書狀
，其未敘述上訴之理由者並得於提起上訴後十日內向本院補提理
由書（均須按他造當事人之人數附繕本）。
被告不得上訴。
                                  書記官　潘　大　鵬
中　　華　　民　　國　　94　　年　　4 　　月　　21　　日
